臺灣高雄地方法院民事判決　　　　　　 94年度重訴字第432號
原　　　告　山水石業股份有限公司
法定代理人　丁○○
　　　　　　甲○○
　　　　　　丙○○○
　　　　　　庚○○
前列4 人共同
訴訟代理人　蔡建賢律師
複 代理 人　方春意律師
被　　　告　寬陸電機股份有限公司
兼法定代理
人　　　　　己○○
被　　　告　翔貴企業有限公司
兼法定代理
人　　　　　乙○○
前列2 人共同
訴訟代理人　李玲玲律師
　　　　　　何俊墩律師
　　　　　　李美慧律師
被　　　告　戊○○
上當事人間損害賠償事件，本院民國96年4 月2 日言詞辯論終結
，判決如下：
    主  文
原告之訴及假執行之聲請均駁回。
訴訟費用由原告負擔。
    事  實及理  由
壹、程序部分：
一、按「訴狀送達後，原告不得將原訴變更或追加他訴。但有下
    列各款情形之一者，不在此限：... 三、擴張或減縮應受判
    決事項之聲明者。」民事訴訟法第255 條第1 項第3 款定有
    明文。本件原告原起訴請求被告應連帶給付原告山水石業股
    份有限公司（以下簡稱為山水公司）新臺幣（下同）800 萬
    元，其後於本院審理期間，擴張請求之金額為18,214,838元
    ，經核於法並無不合，應予准許，先予敘明。
二、本件被告寬陸電機股份有限公司（以下簡稱為寬陸公司）、
    己○○及戊○○均經合法通知，未於本院最後言詞辯論期日
    到場，核無民事訴訟法第386 條所列各款情形，爰依原告之
    聲請，由其一造辯論而為判決。
貳、實體部分：
一、本件原告起訴為如下之主張，並聲明求為判決：(一)被告寬陸
    公司、黃榮動、翔貴企業有限公司（以下簡稱為翔貴公司）
    、乙○○、戊○○應連帶給付原告山水石業股份有限公司（
    以下簡稱為山水公司）新臺幣（下同）1386萬元；被告寬陸
    公司及翔貴公司應再連帶給付原告山水公司4,354,838 元，
    暨各自起訴狀繕本送達翌日起至清償日止，按年息5 ％計算
    之利息。(二)被告戊○○應給付原告甲○○、丙○○○及庚○○各50萬元，暨各自起訴狀繕本送達之翌日起至清償日止，
    按年息5 ％計算之利息。(三)原告願供擔保，請准宣告假執行
    。
（一）緣坐落高雄縣大寮鄉○○○街15號之廠房及附屬建物（以
      下簡稱為系爭廠房）原為訴外人統地貿易有限公司（以下
      簡稱為統地公司）向法院標得，惟原告山水公司就上揭廠
      房原有租賃契約存在，統地公司否認原告山水公司之租約
      ，事經統地公司起訴請求原告山水公司遷讓房屋訴訟敗訴
      確定，原告山水公司即依判決按期支付租金予統地公司，
      惟統地公司於民國94年7 月5 日發函通知原告，其已將系
      爭廠房所有權轉讓予被告寬陸公司及翔貴公司，並請原告
      山水公司將日後應支付之租金逕送被告寬陸公司及翔貴公
      司，原告山水公司乃依原出租人之通知將租金寄交予被告
      寬陸公司及翔貴公司。惟94年8 月28日上午，原告山水公
      司突接獲系爭廠房之保全公司通知，有人以怪手等重機械
      破壞系爭廠房之圍牆，並有數人侵入系爭廠房及辦公處所
      ，將原告所有之物品丟棄在外，復陸續以怪手拆除廠房之
      鐵皮屋等建物，原告山水公司乃報警處理，並於當日上午
      10時許抵達現場，被告戊○○即自稱代表被告寬陸公司等
      ，並已取得系爭廠房及坐落土地之所有權，自有權排除及
      拆毀原告之附屬建物，且原告無權占有使用系爭廠房，故
      其將原告之物皆丟棄於空地上，雖經原告提出判決書及租
      金繳納證明等文件阻止其毀損行為，惟被告戊○○悍然拒
      絕，並要求原告山水公司必需在7 日內將所有動產自行搬
      離，否則將予以丟棄等語。被告等人既明知原告山水公司
      就系爭廠房有租賃權存在，縱原告無權使用系爭廠房，被
      告亦無權毀損原告之物，計原告山水公司因被告等人之不
      法侵害行為，受有機器設備及辦公設備之毀損共計13,86
      萬元，以及營業損失4,354,838 元。為此，爰依侵權行為
      之法律關係，請求被告等人連帶賠償。
（二）又被告戊○○為阻止原告繼續使用系爭廠房，恐嚇威脅不
      准原告甲○○、丙○○○及庚○○進入及使用辦公室，致
      原告甲○○、丙○○○及庚○○受到驚嚇，精神大受打擊
      ，爰依法各請求慰撫金50萬元。
二、被告抗辯部分：
（一）被告寬陸公司及己○○均經本院合法通知，未於本院言詞
      辯論期日到庭，亦未提出書狀為任何聲明或陳述。
（二）被告戊○○雖未於本院最後言詞辯論期日到庭，惟先曾來
      院以：當天伊係受寬陸公司負責人己○○的委任，去拆除
      寬陸公司所有的大寮鄉○○○街15號的舊廠房，把堆棄在
      地上的大理石，用推高機移到翔貴公司之土地上，當時有
      保全人員到場阻止，但伊有出示寬陸公司及翔貴公司的土
      地所有權狀，並且有請昭明派出所警員及大發工業區管理
      中心黃主任到場，保全人員就通知甲○○及丁○○的媽媽
      到場，他們到場就問伊為何要拆，伊就說伊是受到寬陸公
      司的委託，一切的問題請他們跟寬陸公司聯絡。伊並沒有
      恐嚇原告不准他們使用辦公室，亦未禁止原告等人進入廠
      房，伊尚有請工人幫他們整理辦公室的文件資料，機器的
      部份全部都沒有拆，只有移動大理石及辦公室的桌椅。而
      且辦公室的設備是把它移到翔貴公司的土地上，而營業損
      失方面原告所述不實，因為當時原告公司已經在停業狀態
      ，所以原告所言不實等語置辯，並聲明求為判決：原告之
      訴駁回。
（三）被告翔貴公司及乙○○則以下述情詞置辯，並聲明求為判
      決：(一)原告之訴及假執行之聲請均駁回。(二)如受不利判決
      ，願供擔保請准宣告假執行。
    (一)系爭廠房原為統地公司所有，惟統地公司於94年7 月5 日
      ，將其中部分廠地即坐落高雄縣大寮鄉○○段潮洲小段68
      10地號，面積1,800 平方公尺，移轉登記予被告翔貴公司
      ，並於同年8 月5 日將同小段6812地號土地及建物移轉登
      記予被告寬陸公司。因被告寬陸公司急需用地建廠，屢洽
      原告遷讓無權占有之廠房，原告山水公司均置之不理，寬
      陸公司乃於94年8 月28日僱工將6812地號土地上原告之機
      具拆卸，移至被告翔貴公司所有之6810地號上放置，至於
      原告在6810地號土地上之機具，仍維持原狀，共未拆卸及
      搬離。另對於移置原告山水公司機具之過程，寬陸公司及
      被告等人均全程錄影存證，當天並有昭明派出所警員及大
      發工業區管理中心主任黃滿堂在場監督，被告翔貴公司並
      無毀損原告山水公司物品之舉。
    (二)原告山水在系爭廠房已無營業之事實，且停止使用工業用
      電，僅向隔鄰之良一公司違法接引水電做為臨時使用，故
      無營業損失之問題。又雖原告山水公司與統地公司間之租
      賃契約經法院予以確認，惟原告山水公司與被告翔貴公司
      間縱依民法第425 條第1 項之規定存有租賃契約，因統地
      公司係自92年5 月取得系爭廠房之所有權，至前約屆滿即
      97年12月31日，已逾5 年，在未經公證之情形下，依民法
      第425 條第2 項之規定，被告翔貴公司自不受拘束，故原
      告山水公司就6810地號之土地為無權占有，且被告翔貴公
      司從未同意收受原告山水公司所寄交之租金，故亦無成立
      租賃契約。
    (三)況被告寬陸公司於94年8 月28日委託被告戊○○所進行之
      拆遷建廠行為，與被告翔貴公司無涉，被告戊○○所拆除
      之範圍，亦均屬寬陸公司之土地及建物。被告翔貴公司原
      擬在寬陸公司順利建廠後，再擇期整理場地，至今未均未
      有任何清理之舉，被告翔貴公司既未對原告山水公司之機
      具、辦公室物品等加以損害，自無庸負任何損害賠償責任
      。至於會出具委託書予被告戊○○，係因被告戊○○要代
      理寬陸公司處理事務，為了方便之故，方一併出具委託書
      ，惟當時尚未有使用系爭土地之必要，故未委託被告戊○○處理。
三、兩造所不爭執之事項：
（一）系爭高雄縣大寮鄉○○段潮洲寮小段6810及6812號之土地
      及其上建物門牌高雄縣大寮鄉大發工業區○○○街15號廠
      房原為訴外人統地公司所有。
（二）被告翔貴公司與寬陸公司其後向統地公司買受上開土地，
      並於94年7 月5 日取得土地所有權。
（三）坐落高雄縣大寮鄉赤崁潮洲寮小段6812號土地上，建號27
      3 、259 號建物即門牌號碼高雄縣大寮鄉○○○街15號廠
      房，係由被告寬陸公司於94年8 月4 日取得所有權。
（四）統地公司將原告山水公司就系爭廠房及上開土地有租賃權
      之事實，告知被告翔貴公司及寬陸公司，並通知原告將租
      金支付予被告翔貴公司及寬陸公司，原告山水公司依通知
      支付租金予被告翔貴公司及寬陸公司，惟遭翔貴公司及寬
      陸公司所拒絕。
（五）94年8 月28日，前述6812號土地上寬陸公司所有之大有二
      街15號廠房，及其上未保存登記之警衛室及鐵皮廠房，遭
      被告戊○○拆除，並將原告山水公司之動產及其他辦公室
      物品放置於被告翔貴公司所有同段6810號土地上。
（六）原告山水公司自90年間起即已向主管機關辦理歇業，於歇
      業後亦無申報營利事業所得稅之舉。
四、本件兩造爭執之事項：
（一）被告翔貴公司及寬陸公司是否知悉原告山水公司與統地公
      司存有租賃契約，以及租約之內容？
（二）被告戊○○於94年8 月28日所為拆除系爭廠房之行為，係
      受寬陸公司及翔貴公司共同委任，亦或僅受寬陸公司委任
      ？
（三）原告山水公司有無受有包括所有物品及營業損失之損害？
      如有，其數額為何？
（四）被告戊○○有無恐嚇原告甲○○、丙○○○及庚○○之事
      實？
（五）被告翔貴公司及寬陸公司有無禁止原告等人進入廠房之事
      實？
五、本院之判斷：因本件原告等人係以侵權行為之法律關係，請
    求被告等人連帶賠償，則原告等人之請求有無理由，應先予
    斟酌者，即為被告等人有無侵害原告等人權利之行為，以及
    有無造成原告等人前所主張之損害，茲分述本院之判斷如下
    ：
（一）就原告水山公司有無受有包括所有物品及營業損失之損害
      ，如有，其數額為何之部分：
    (一)按當事人主張有利於己之事實者，就其事實有舉證之責，
      民事訴訟法第277條前段定有明文。
    (二)原告山水公司雖主張被告等人有毀損上開系爭廠房，以及
      毀損原告山水公司所有，置放於上開系爭廠房內之物品之
      舉，並提出現場圖、照片、損失物清單及目錄價格資料各
      1 份為證。惟查：
    １其中原告山水公司主張所有機器及辦公設備遭毀損之部分
      ，由原告山水公司所提出之上述證物，並無法證明被告等
      人確有毀損原告山水公司所有機具及辦公設備之事實，且
      被告戊○○亦否認曾有毀損原告山水公司所有機器設備及
      辦公室設備之舉，在原告山水公司未能提出其他證據供本
      院調查參酌之情形下，自難信為真實。
    ２至原告另所主張之包括老榕樹及附屬建物遭毀損之部分，
      因原告山水公司此部分所主張遭被告等人毀損之物，若非
      為被告寬陸公司及翔貴公司所有建物或土地之成分，即應
      為附屬於被告寬陸公司建物之附屬建物，在原告山水公司
      未能證明遭到毀損之附屬建物為其所興建，而擁有所有權
      之情形下，縱被告戊○○有拆除之舉，亦無損害其權利之
      處。
    ３又原告山水公司所稱遭被告等人所毀損之珍貴玉石雕刻、
      客戶訂樣品（包括藝品、時鐘、雕刻品等），雖據原告山
      水公司提出照片3 幀（本院卷第142 至144 頁）為證，惟
      觀原告山水公司所提出之照片，並無法證明當時照片中所
      示之物，確係存放於系爭廠房之內，而有遭被告等人予以
      毀損之事實，復為被告翔貴公司及戊○○予以否認，是原
      告山水公司此部分之主張，難為其有利之認定。
    ４佐以臺灣高雄地方法院檢察署檢察官於偵查被告戊○○因
      拆除上開系爭廠房有無涉犯毀損罪嫌之時，曾責成該署檢
      察事務官勘驗拆除時之錄影光碟，經該署檢察事務官勘驗
      之結果：拆除過程中有破壞正面右方小門鎖，以便進入山
      水石公司內部廣場，隨即將正面大門之固定扣環折除，以
      便用堆高機將鐵製大門移開（未破壞大門整體），緊接著
      破壞辦公大樓一樓玻璃門入內，將大樓內物品一一搬出，
      置放在大樓外廣場上，另堆置石材之倉庫，有堆高機2 台
      交叉搬運石材至廣場其他空地處堆置，搬運完石材後，即
      將原堆置石材處之鐵皮遮雨棚及建築物附連之遮雨簷拆除
      ，機器或怕潮濕物品，有搬至廣場旁一可遮陽避雨之處所
      ，並以帆布披蓋，另有將大門正面圍牆拆除，再興建藍色
      鐵皮圍籬，大門圍牆內樹木及鐵皮遮雨棚，均予以拆除，
      最後怪手將鐵製大門搬回原處，使該處仍保有大門及圍牆
      等安全設備，除夜間之拆遷過程外，日間警方均派員在現
      場監看，並有拍照存證，此經本院依職權調取臺灣高雄地
      方法院檢察署94年度偵字第25413 號偵查卷宗核閱屬實（
      勘驗筆錄見該卷宗第40、41頁），足認被告戊○○拆遷當
      時，除辦公室玻璃遭破壞之外，其他物品並未有損壞之情
      形，大門亦未有何不堪使用之狀況，且被告戊○○確有依
      原告山水公司之人員指示將告訴人所有之物品移往指定地
      點，並為免物品潮濕而蓋以帆布，益徵被告戊○○主觀上
      並無毀損原告山水公司物品之犯意，客觀上無何毀損之行
      為。雖原告山水公司主張該錄影並非全程之錄影，惟在原
      告山水公司無法提出其他證據供本院調查參酌之情形下，
      原告山水公司此部分之主張，難認為真實。
    (三)再者，原告山水公司所稱被告等人在明知原告山水公司對
      系爭廠房存有租賃權之情形下，仍強制禁止原告山水公司
      使用系爭廠房而受有營業損失之部分，雖據原告山水公司
      提出傳真函之中譯本（本院卷第151 頁）、外國公司函及
      匯款單（本院卷第328 至333 頁）等為證。惟原告山水公
      司既自承已於90年間向主管機關辦理停止營業，且未再有
      繳納任何稅捐之舉，復有高雄縣政府稅捐稽徵處函1 份在
      卷（見本院卷第38頁），則原告山水公司是否在被告戊○○為上開拆除行為時，仍有營業之舉，已非無疑；佐以原
      告山水公司所提出之上開傳真函，原告山水公司並無法提
      出傳真之原本供本院參酌，又係原告自行轉譯之中譯本，
      在被告翔貴公司予以否認之情形下，自難遽採為真實；另
      原告山水公司自承已在大陸地區合法設廠營業，有原告山
      水公司自行提出之企業法人營業執照1 份在卷（見本院卷
      第327 頁），是原告山水公司所提出之匯款資料，並不足
      以作為原告山水公司在系爭廠房中仍有營業之事實；而原
      告山水公司所提出之外國公司函文部分，原告代理人於庭
      訊時已供陳因該外國公司不願意出具任何的證明文件，故
      無法辦理認證等語（見本院卷第406 頁），復為被告翔貴
      公司所予以否認，故此部分之證據亦不足以作為原告山水
      公司確有營業損失之證明。
    (四)綜上，原告山水公司主張其所有之物品遭被告等人共同毀
      損，以及因被告等人所為拆遷系爭廠房之行為而受有營業
      損失之部分，均因無法舉證其確受有損害，而難信為真實
      ，從而其訴請被告應連帶給付其1386萬元；被告寬陸公司
      及翔貴公司應再連帶給付其4,354,838 元，以及皆加計法
      定遲延利息之請求，為無理由，而應予駁回。
（二）就原告甲○○、丙○○○及庚○○請求被告戊○○為精神
      上之損害賠償有無理由之部分：
    (一)原告甲○○、丙○○○及庚○○請求被告戊○○為精神上
      之損害賠償，係主張被告戊○○於拆遷系爭廠房時，有恐
      嚇原告甲○○、丙○○○及庚○○之事實，並提出高雄醫
      學大學附設中和紀念醫院診斷證明書3 紙為證。惟觀由原
      告甲○○、丙○○○及庚○○所提出之上開診斷證明書所
      示，原告甲○○、丙○○○及庚○○雖分別罹患憂鬱症及
      有急性壓力反應，然僅由上開診斷證明書，並不足以證明
      原告甲○○、丙○○○及庚○○等人所罹患之精神上疾患
      及反應，係遭被告戊○○恐嚇所導致，被告戊○○亦否認
      曾有恐嚇原告甲○○、丙○○○及庚○○之舉，是原告甲○○、丙○○○及庚○○就被告戊○○確有恐嚇渠等之事
      實，自尚應負有舉證責任。
    (二)佐以證人即當時在場之中興保全公司之保全員張瑞賢，於
      被告戊○○涉犯毀損罪嫌在警方偵訊時，曾證稱：有親眼
      看見所有過程，被告戊○○並無出言恐嚇及動手發生拉扯
      動作等語（見高雄縣政府警察局林園分局刑案偵查卷宗高
      縣林警偵移字第0940001627號卷94年9 月15日調查筆錄）
      ；復參上開由臺灣高雄地方法院檢察署檢察事務官所製作
      之勘驗筆錄所示，被告戊○○拆遷系爭廠房時，有警方人
      員在場，衡情被告戊○○當不可能於警方人員在場監看之
      情形下，猶出言恐嚇原告佩芬、丙○○○及庚○○等人，
      是在原告甲○○、丙○○○及庚○○未能提出其他證據供
      本院調查參酌之情形下，原告甲○○、丙○○○及庚○○
      等人此部分所為之主張，自難信為真實。
    (三)原告甲○○、丙○○○及庚○○既無法立證證明被告戊○○確有恐嚇渠等之事實，從而渠等依侵權行為之法律關係
      ，請求被告戊○○各給付原告甲○○、丙○○○及庚○○
      各50萬元之慰撫金，即無理由，均應予駁回。
六、綜上所述，本件原告之請求均無理由，而應予以駁回；原告
    之訴既均予駁回，則渠等所為假執行之聲請即失所附麗，自
    應一併予以駁回。又因本件事證已經明確，兩造上開其餘爭
    點及其他攻擊防禦方法，已皆與本院上開心證不生任何影響
    ，爰不再加以一一論駁，併此敘明。
據上論結，本件原告之訴為無理由，依民事訴訟法第385 條第1
項前段、第78條、第85條第1 項，判決如主文。
中　　華　　民　　國　　96　　年　　4 　　月　　16　　日
                  民事鳳山分庭法　官　李怡諄
正本係照原本作成。
如不服本判決，應於送達後20日內，向本院提出上訴狀並表明上
訴理由，如於本判決宣示後送達前提起上訴者，應於判決送達後
10日內補提上訴理由書（須附繕本）。
中　　華　　民　　國　　96　　年　　4 　　月　　16　　日
                                書記官　林豐富
